【裁判字號】    96,訴,2542
【裁判日期】    971023
【裁判案由】    清償債務
【裁判全文】
臺灣板橋地方法院民事判決              96年度訴字第2542號
原      告  米點室內裝修有限公司
                      棟）
法定代理人  甲○○
被      告  謝建華即謝建華建築師事務所
訴訟代理人  黃子素律師
上列當事人間請求清償債務事件，於中華民國97年10月9 日言詞
辯論終結，本院判決如下：
    主          文
被告應給付原告新臺幣貳佰壹拾萬伍仟貳佰肆拾伍元，及自中華
民國九十六年九月二十七日起至清償日止按週年利率百分之五計
算之利息。
原告其餘之訴駁回。
訴訟費用由被告負擔。
    事 實 及 理 由
壹、當事人之主張：
一、原告方面：
    聲明：被告應給付原告新臺幣（下同）2,105,245 元，及自
    民國96年9 月1 日起至清償日止按週年利率百分之五計算之
    利息。
    其陳述及所提出之證據如下：
(一)緣被告謝建華建築師事務所法定代理人謝建華自民國92年至
    95年間積欠原告共計2,105,245 元，立有債務總額計算表及
    應收付款總表為證並經由被告本人簽認。其中債務總額計算
    表及應收付款總表經被告前後六次與原告公司會計簡明珊核
    對內容，針對被告提出內容有誤部份調整至第六版，經被告
    確認內容簽認後，並交付相關憑證單據，被告也同意於短期
    內支付款項，但後來卻遲遲不願支付欠款。爾後被告更搬離
    事務所，但所搬離之傢俱設備皆為原告代墊費用，被告一直
    未付清款項予原告，經原告通知被告及其父親，要求搬回歸
    還傢俱設備，被告歸還後，卻又於夜間原告公司人員皆下班
    後，請鎖匠開門再一次將其歸還之傢俱設備連夜搬走，此舉
    已涉竊盜行為。經開庭傳訊，被告均未出庭應訊，僅委託律
    師出庭，並聲明被告承認曾簽認債務總額計算表及應收付款
    總表，但僅止於簽收文件，不承認其債務內容，其聲明違背
    常理，既不認同債務內容，如何能簽認文件，兩造無法達成
    和解。原告於開庭應訊時，一再聲明希望傳喚第三人證到庭
    應訊，希望於本次開庭，貴院能傳喚原告公司會計簡明珊為
    第三人證及被告本人出庭對質，以求及早釐清事實經過。
(二)被告原與原告欲合購一屋作為辦公室用途，地址位於臺北縣
    中和市○○路700 號18樓之7 ，於93年定屋，當時需預付
    100 萬元為定金，但被告過了很久後才付款，後續尾款被告
    遲遲無法支付，原告就詢問被告是否仍決定購屋？被告因後
    續尾款遲遲付不出來之原因，決定改成向原告租賃辦公室。
    裝潢承包商及家具廠商向被告請領款項，被告拖延了半年多
    依舊付不出款項，由於被告與原告公司法定代理人為親戚關
    係，廠商就請原告先行代墊辦公家具貨款及相關費用，未料
    被告遲遲不清償，一再催討均置之不理。謝建華建築師事務
    所於95年4 月底搬遷時，將OA屏風及辦公家具等搬出至貨梯
    口，引述前言因貨款為原告支付，尚屬原告資產，故經原告
    公司人員發現並告知阻止後，被告仍不願歸還原告，經原告
    公司負責人聯絡被告父親謝財為後，被告才搬回放置並由原
    告公司上鎖，事後原告公司開門查看發現OA辦公家具多項遭
    竊，原告公司立即請鎖匠查看並換鎖，原告公司與被告取得
    聯繫詢問，被告承認此舉為他親身所為，偷竊辦公家具明細
    如下：辦公室OA屏風及辦公桌4 組、OA辦公桌1 張、主管桌
    1 張、主管椅1 張、辦公椅4 張、沙發1 組等，金額為99,8
    25元。
(三)被告又有下列款項應給付原告：被告借款共計659,064 元
    ，未料屆期不清償，經一再催討均置之不理。原告又代墊
    大樓管理費用共計49,310元。被告私下提領款項共計380,
    308 元。93年度大台北檢查簽證車馬費，經原告查證後發
    現，以上車馬費已於簽證應付款中付清，卻向原告再次申請
    此筆款項，因此該款項應退還給原告。92年度設備類簽證
    應付款，原告需支付被告204,103 元，由積欠之費用中扣除
    。90-91 年度設計監造應付款，原告應支付被告68,341元
    ，由積欠之費用中扣除。93年度設計監造應付款，原告需
    支付被告196,152 元，由積欠之費用中扣除。被告委託原
    告辦理變更立案費用應付款，需支付原告712,835 元。被
    告協助辦理設備類簽證應付款，原告需支付給被告1,824 元
    ，由積欠之費用中扣除。原告代墊被告之健保費用，被告
    需支付原告45,188元。原告代墊被告之勞保費用，被告需
    支付原告47,764元。被告介紹原告案件，原告需支付被告
    8,000 元。被告93年度於大台北薪資所得，原告需支付被
    告600元。
(四)當時我們與被告為鄰居時就已經交給被告對帳，我們對帳到
    第三次的時候被告才願意簽名。整個債務是在92年就開始，
    我們就幫他代墊，我與被告是堂兄弟，我們本來是鄰居，被
    告也表示他要買房子，我們在整修房子時，他來我們公司看
    之後要求師傅來裝潢他的辦公室，後來裝修後也沒有給付費
    用，後來師傅來向我們請款，由我們幫他還清。關於收據之
    部分容後補呈。私下提款是他的本子放在公司，但他用提款
    卡來提款，他提領約三、四十次金額約三十幾萬元。
(五)證據：提出謝95.02.28建華應收付款總表（修正版一至六）
    、K-2(18F-7)米點代墊銀行利息表、謝建華購屋K-2(18F-7)
    米點承租辦公室費用計算表、米點購屋K-2(18F-7)謝建華承
    租辦公室費用計算表、K-2(18F-7)辦公室裝修費用表、謝建
    華借還款一覽表、K 棟2-18F 大樓管理費米點代墊款表、謝
    建華銀行提款一覽表、93年大台北檢查簽證車馬費表、謝建
    華93-93 年1-12月設備類簽證表、90年度設計監造應付款表
    、93、94年度設計監造應付款表、立案應收付款表、大台北
    應收款異動案件明細表、代墊謝建華健保費表、代墊謝建華
    勞保費表等影本為證據，並聲請訊問證人簡明珊。
二、被告方面：
    聲明：請求駁回原告之訴。
    其陳述及所提出之證據如下：
(一)不爭執原告於支付命令聲請狀所附「謝建華應收付款總表（
    修正版六）」下方之簽名確為被告所為。
(二)被告於該表所為簽名之原因僅在簽收該表，並非如原告主張
    簽認該表內容。原告於起訴狀所檢附之附表均未檢附相關證
    物，且從未提出，此亦被告無從簽認原告所主張之金額之故
    ，被告就此無從答辯。原告並未詳述與被告間之法律關係及
    所為各該項請求權基礎，被告亦無從答辯。被告其餘答辯須
    待原告補提證物及請求權基礎後方能提出。
(三)原告雖於前次期日請求傳喚證人簡明珊到庭，惟簡明珊並未
    曾代表原告與被告對帳，被告否認簡明珊之證據能力。
(四)證據：提出米點室內裝修有限公司97年3 月3 日米字第9703
    03號函影本為證據。
貳、得心證之理由：
一、原告主張被告自92年至95年間共積欠原告2,105,245 元，經
    原告公司會計簡明珊製作債務總額計算表及應收付款總表交
    由被告簽認，並提出經被告簽名之「謝建華應收付款總表（
    修正版六）」影本為證據（見本院卷第24頁），被告固不否
    認上開書面上之簽名之真正，惟抗辯稱其簽名僅係簽收文件
    ，並非承認該表列之內容等語。按「當事人主張有利於己之
    事實者，就其事實有舉證之責任，但法律別有規定或依其情
    形顯失公平者，不在此限。」，民事訴訟法第277 條定有明
    文；又按「私文書應由舉證人證其真正。但他造於其真正無
    爭執者，不在此限。」，亦為民事訴訟法第357 條所明定。
    經查，本件被告對於原告所提出之前揭經被告簽名之「謝建
    華應收付款總表（修正版六）」上之簽名之真正並不爭執，
    參照原告所提出之「謝建華應收付款總表」由「修正版一」
    至「修正版六」之各種版本（見本院卷第47至52頁），被告
    係遲至原告公司之會計修正至少6 次之後，方在「謝建華應
    收付款總表（修正版六）」上簽名，衡諸常情，倘若僅係簽
    收文件，僅須核對表列文件名稱及件數即可，何需一再要求
    原告公司會計修改方允在該「謝建華應收付款總表（修正版
    六）」上簽名，顯見原告所主張該表乃係經被告確認無誤後
    方在表上簽名承認一節，非無可採；至於被告所抗辯該簽名
    僅係簽收文件一節，並未另行舉證證明其此一抗辯屬實，其
    此部分抗辯自難採信。從而，原告主張被告已承認有該債務
    一節，即堪採信，則債權人即原告基於債權人之地位請求債
    務人即被告清償該由被告簽名承認之債務，應屬可採。又原
    告所提經被告簽名確認之債務應付金額為2,124,108 元，原
    告聲明請求被告給付之金額則為2,105,245 元，自應照原告
    聲明之範圍判決之。
二、按「給付無確定期限者，債務人於債權人得請求給付時，經
    其催告而未為給付，自受催告時起，負遲延責任。」、「其
    經債權人起訴而送達訴狀，或依督促程序送達支付命令，或
    為其他相類之行為者，與催告有同一之效力。」；又按「遲
    延之債務，以支付金錢為標的者，債權人得請求依法定利率
    計算之遲延利息。但約定利率較高者，仍從其約定利率。」
    ，民法第229 條第1 項、第2 項、第233 條第1 項分別定有
    明文。本件原告聲明請求被告應併給付自96年9 月1 日起至
    清償日止之按法定利率年息5%計算之利息部分，因原告所請
    求之前揭債權並非訂有期限之債權，自應於原告對被告為催
    告時，被告始負遲延責任，原告固主張其於起訴前即已向被
    告為清償債務之請求，但並未提出證據證明之，仍應以原告
    依督促程序聲請對被告核發支付命令時方認為原告對於被告
    有明確之催告行為，故原告所得請求被告併支付之遲延利息
    應以支付命令及原告所提聲請狀繕本送達被告之翌日即96年
    9 月27日起算（送達證書附於本院96年度促字第61125 號卷
    第12頁），從而，原告此部分請求於96年9 月27日起至清償
    日止之範圍內方屬可採，其超過此範圍部分則非可許。
三、綜上所述，原告請求被告清償債務，於2,105,245 元及自支
    付命令送達被告翌日即96年9 月27日起至清償日止按法定利
    率年息百分之五計算之遲延利息之範圍內為有理由，應予准
    許；至於原告之請求超過該範圍部分則為無理由，應予駁回
    。
參、本件事證已臻明確，兩造其餘主張及攻擊防禦方法與證據，
    經本院斟酌後，與本件判決結果已不生影響，故不一一論列
    ；至於原告聲請訊問證人簡明珊部分，本院認已無必要；均
    附此敘明。
肆、結論：原告之訴為一部有理由，一部無理由，依民事訴訟法
    第78條、第79條，判決如主文。
中    華    民    國    97    年    10    月    23    日
            民事第一庭  法  官  許瑞東
以上正本證明與原本無異
如對本判決上訴，須於判決送達後20日內向本院提出上訴狀
中    華    民    國    97    年    10    月    23    日
                        書記官  賴玉芬


司法院資訊處製作；財團法人民間司法改革基金會備份。
